臺灣臺中地方法院刑事判決　　　　　　　　　　　　　九十一年度訴字第六四三號
　　公　訴　人　臺灣台中地方法院檢察署檢察官
　　被　　　告　丙○○
　　選任辯護人　林益輝
右列被告因強盜案件，經檢察官提起公訴（九十一年度偵字第二九四一號），本院判
決如左：
    主  文
丙○○意圖為自己不法之所有，以強暴至使不能抗拒，而取他人之物，未遂，累犯，
處有期徒刑參年。扣案之藍色太空衣外套壹件、黑色絨毛長褲壹件及半罩式安全帽壹
頂，均沒收。
    事  實
一、丙○○有傷害前科，前經本院於民國（下同）八十七年十月二十六日以八十七年
    度易字第四○二九號判處有期徒刑三月確定，於八十八年二月十一日易科罰金執
    行完畢。猶不知悔改，因失業缺錢，為籌措金錢應付家庭開銷，竟意圖為自己不
    法之所有，於九十一年二月五日上午九時十分許，穿著藍色太空衣外套及黑色絨
    毛長褲、頭載半罩式安全帽、白色手套及口罩，前往臺中北區○○路二三一號一
    樓之臺中市農會北區辦事處，自側門侵入櫃台，隨即雙手抓起預藏之辣椒粉，撒
    向櫃臺內正在工作之行員甲○○等人，施以強暴致使甲○○之眼睛無法張開、咳
    嗽及流淚不止至不能抗拒，遂乘機衝向出納之位置找尋現金，惟經其他職員分別
    大喊搶劫及持椅子強力反抗，丙○○見無法得逞，始愴惶逃離現場，旋騎乘車號
    ＳＮＧ—二三七號輕型機車逃逸，並為掩飾其犯行遂沿路將手套及口罩丟棄，幸
    經農會職員記下車號，報警於九十年二月五日十四時三十分，在臺中縣潭子鄉○
    ○路○段三一二巷九十五號萬華宮內將丙○○逮捕，並扣得其所有供行搶所用之
    藍色太空衣外套、黑色絨毛長褲各乙件及半罩式安全帽乙頂。
二、案經臺中市警察局第二分局移送臺灣台中地方法院檢察署檢察官偵查起訴。
    理  由
一、右揭犯罪事實，業據被告丙○○於警訊及初次偵查中自白不諱，惟其事後翻異前
    詞，改稱：我不知我撒辣椒粉作什麼使用，是不是要使行員無法抗拒強盜財物我
    想不通云云。被告之選任辯護人則辯稱：被告雖於右揭時、地有持辣椒粉灑向空
    中後拉開抽屜之行為，惟被告之行為已遭在場農會職員強力反抗，甚至持椅子丟
    擲被告，顯然被害人並未因被告之行為至使不能抗拒，被告之行為尚不符合強盜
    未遂之要件，應僅屬搶奪未遂之犯行云云。惟查：
  (一)被告於右揭時、地前往農會向證人甲○○潑灑辣椒粉等情，業據被告坦承在卷，
    並經證人溫秋桂於偵查中結證、證人甲○○於偵查中及本院審理時到庭結稱屬實
    ，復有重大案件現場勘驗圖、查獲證物現場圖及相片、強盜現場實況翻拍相片四
    張、現場照片二張、沾有辣椒粉之機車、鞋子、褲子及藍色太空衣外套相片八張
    及車籍作業系統—查詢認可資料等附卷及扣案藍色太空衣外套、黑色絨毛長褲各
    乙件及半罩式安全帽乙頂可稽，此外，並據本院於九十一年五月三十一日當庭播
    放案發時之現場錄影帶內容，並製有勘驗筆錄一份在卷可考。
  (二)按強盜罪之強暴、脅迫，祇須壓抑被害人之抗拒或使被害人身體上、精神上，處
    於不能抗拒之狀態為已足，其暴力縱未與被害人身體接觸，仍不能不謂有強暴、
    脅迫行為，最高法院二十二年上字第三一七號、七十三年上字第二三０四號判利
    意旨可資參照。本件被告於案發當日進入台中市農會北區辦事處之櫃臺內時，係
    頭戴安全帽、臉戴口罩、手戴手套，且一出手即將不知名之粉末往行員甲○○臉
    上灑，導致證人甲○○因眼睛受到辛辣刺激而頓時無法反應等情，已據證人甲○
    ○於警訊、偵查、審理中多次證述綦詳，按農會辦事處乃一般人處理金融事物之
    場所，該機構內之人員見如被告之裝扮之人，當即意識到有不尋常之危險存在而
    產生心理上之恐懼，更何況被告係出其不意地將可產生刺激感之辣椒粉往被害農
    會辦事處內之行員臉上潑灑，再者，被告靠近存放現金之櫃子前，亦有繼續到處
    潑灑辣椒粉之行徑等情，亦有翻拍錄影帶內容二張附卷可考，其行為顯已壓制被
    害農會內之職員於短時間內立即就此事為抗拒之舉動而處於不能抗拒之程度；此
    外，證人乙○○雖證稱：行內只有他一個人於弄清楚狀況後，舉椅子砸向被告等
    語，惟該行員係在被告已造成現場混亂而欲離開現場時，才出手以椅子丟擲被告
    ，此實無解於被告客觀上業已於案發當時造成該被害農會辦事處內行員無法抗拒
    之狀態，蓋被告轉身欲離去時，案發現場已脫離強劫之情境，該辦事處內之行員
    有能力為反抗之舉動，已無足為奇，從而，被告選任辯護人此部分辯稱：該農會
    尚有其他職員以椅子丟砸被告，顯見被告之行為並無致被害人不能抗拒之程度云
    云，顯屬無稽，不足為採。
  (三)再者，被告前往農會之目的是要去農會拿農會的錢，帶辣椒粉去的目的是想讓農
    會的人被嗆到或辣到，藉機看一下抽屜裡面有沒有錢，當天進到該農會就直接從
    櫃臺之側門邊進入行員工作處所等節，亦據被告於警訊、偵查及本院審理時坦承
    在卷，參酌被告供稱其在農會並無帳戶、當天亦非帶提款卡前往提錢以及進入該
    農會辦事處時之打扮異常已如前述，客觀上顯已與一般人進入金融機構辦事之裝
    束有所不同，概一般金融機構為求安全起見，均會要求客戶脫下足以遮掩其面容
    之外著衣物，被告竟一反常態而以前揭穿著進入農會，並長驅直入該農會之櫃臺
    後方逕向櫃臺內職員潑灑辣椒粉；而被告於當日上午九時九分四十一秒進入櫃臺
    後方，隨即於五秒內之九分四十六秒時，即已站在該農會存放現金的櫃子後方，
    由被告當時所站立之位置，可以清楚看到該開放式的櫃子裡面有放錢等情，亦據
    證人甲○○到庭證述屬實，並有本院於九十一年五月三十一日製作之勘驗筆錄一
    份在卷可稽，本件被告在農會既無帳號、亦無意前往提款，由前述情節可知，其
    欲進入該農會取得農會內所放置之款項之意圖已甚明，其辯稱：不知道進去要做
    什麼、搞不清楚為何要如此做云云，顯屬事後矯飾卸責之詞，洵無足採。被告雖
    復辯稱：案發前曾和友人於前晚十一、二點喝了四瓶米酒，醉茫茫的，發生什麼
    事情並不清楚云云，惟查，被告於本院審理時業已坦承：「（問：從櫃臺何處進
    去？）櫃臺旁邊的門」、「（問：你從側門邊進去是要幹嘛？）我有開農會的抽
    屜，但我沒有拿錢」、「我當時戴著口罩、手套、安全帽進入農會」等語，互核
    前述本院調查案發時之狀況並無不符，被告顯然對於案發情節相當清楚，其辯稱
    酒醉茫茫，有精神耗弱等情形云云，亦無足採。
  (四)綜上所述，本件被告丙○○客觀上既已有以強暴至使不能抗拒而取他人之物未遂
    之行為，主觀上亦就此犯行有所認知，其本件犯行事證明確，堪以認定。
二、核被告丙○○所為，係刑法第三百二十八條第四項、第一項強盜未遂罪。被告曾
    經本院於民國八十七年十月二十六日以八十七年度易字第四○二九號判處有期徒
    刑三月確定，於八十八年二月十一日易科罰金執行完畢，有臺灣高等法院被告全
    國前案紀錄表及臺灣台中地方法院檢察署刑案資料查註紀錄表各一份附卷可參，
    其於執畢出監後五年內再犯本件有期徒刑以上之罪，為累犯，應依刑法第四十七
    條規定加重其刑。另被告已著手於犯罪行為之實行，但未達於既遂階段，為未遂
    犯，爰依刑法第二十六條前段之規定減輕其刑，並先加後減之。爰審酌被告犯後
    態度不佳、素行不良、此次係為應付家庭開銷及子女教育經費而出此下策，以及
    其犯罪手法較一般持刀械、槍枝為脅迫手段之方式為輕微等情，量處如主文所示
    之刑。末查，扣案之藍色太空衣外套、黑色絨毛長褲各一件及半罩式安全帽一頂
    ，為被告供犯罪所用之物且屬被告所有，已據被告供明在卷，爰依刑法第三十八
    條第三項、第一項第二款宣告沒收之。再者，被告所有之手套及口罩各一個雖係
    其供強盜罪所用之物，惟未扣案，為免將來執行困難，爰不另為沒收之諭知，附
    此敘明。
據上論斷，應依刑事訴訟法第二百九十九條第一項前段，刑法第三百二十八條第一項
、第四項、第二十六條、第四十七條、第三十八條第一項第二款，判決如主文。
中      華      民      國      九十一      年    六    月    二十八    日
                            臺灣台中地方法院刑事第七庭
                                        法  官 林學晴
右正本證明與原本無異。
如不服本判決，應於判決送達後十日內向本院提出上訴狀，上訴於臺灣高等法院臺中
分院( 須附繕本 )。
                                        書記官
中      華      民      國      九十一      年    六    月    二十八    日
附錄論罪科刑法條
中華民國刑法第三百二十八條
意圖為自己或第三人不法之所有，以強暴、脅迫、藥劑、催眠術或他法，
至使不能抗拒，而取他人之物或使其交付者，為強盜罪，處五年以上有期
徒刑。
以前項方法得財產上不法之利益或使第三人得之者，亦同。
犯強盜罪因而致人於死者，處死刑、無期徒刑或十年以上有期徒刑；致重
傷者，處無期徒刑或七年以上有期徒刑。
第一項及第二項之未遂犯罰之。
預備犯強盜罪者，處一年以下有期徒刑、拘役或三千元以下罰金。
